臺灣板橋地方法院刑事判決　　　　　　100年度訴緝字第123號
公　訴　人　臺灣板橋地方法院檢察署檢察官
被　　　告　李保輝
上列被告因偽造文書案件，經檢察官提起公訴（98年度偵字第63
11號），被告於準備程序中對被訴之事實為有罪陳述，本院合議
庭裁定由受命法官獨任行簡式審判程序，並判決如下：
    主  文
李保輝行使偽造私文書，足以生損害於公眾及他人，處有期徒刑
陸月，如易科罰金，以新臺幣壹仟元折算壹日。附表所示偽造署
押均沒收。
    事  實
一、李保輝前有下列犯罪紀錄：(一)於民國八十三年間因偽造文書
    、竊盜、軍法逃亡等案件，經法院各判處有期徒刑四月、三
    月、四年六月確定，其後更定應執行刑五年，於八十四年六
    月二十日假釋出監（原應至八十七年七月十二日執行完畢；
    下稱第一次假釋；）；(二)復於八十六、八十七、八十八年間
    因肅清煙毒條例、麻醉藥品管理條例、偽造有價證券、贓物
    、脫逃等案件，經臺灣高等法院、臺灣士林地方法院分別以
    八十六年度上訴字第二九四三號、八十七年度上訴字第二二
    一Ｏ號、八十七年度易字第二一三二號各判處有期徒刑三年
    四月、七月、四年六月、一年一月、三月確定，其後並經更
    定應執行刑八年六月；(三)第一次假釋復經撤銷，應執行殘刑
    三年十日；又曾於八十七年間因竊盜案件，經臺灣士林地方
    法院以八十六年度易字第二八八五號判處有期徒刑一年十月
    確定；(四)上述有期徒刑、殘刑經接續執行後，復於九十五年
    十一月十六日假釋出監（原應至九十九年六月十八日縮刑期
    滿執行完畢；下稱第二次假釋），嗣於九十七年七月二十九
    日撤銷第二次假釋（此部分尚未執行完畢）；(五)其又於九十
    六年間因竊盜案件，經本院以九十六年度簡字第六一六六號
    判處拘役五十日確定，經執行後甫於九十七年二月四日執行
    完畢（此部分亦不構成累犯）；(六)另其亦因曾於九十六年十
    一月二日犯攜帶兇器竊盜罪，經本院以九十六年度易字三九
    三八號判處有期徒刑七月，復於九十七年二月十日犯竊盜罪
    ，經本院以九十七年度簡字第六Ｏ四四號判處有期徒刑三月
    確定（均尚未執行）；(七)上開(一)所示各罪，嗣經臺灣臺南地
    方法院於九十七年十月三十一日以九十七年年度聲字第一八
    二七號裁定減刑，並定應執行有期徒刑二年五月又十五日確
    定；又上開(二)所示各罪，亦經臺灣士林地方法院於九十九年
    十月二十九日以九十九年度聲字第三八號裁定就部分應減刑
    之罪減刑，並與不應減刑之罪，定應執行有期徒刑六年四月
    確定（此部分並無資料顯示上述減刑裁定之刑期，業經檢察
    官指揮執行完畢）。
二、詎李保輝不知悔改，其於九十七年十二月二十四日上午九時
    三十分許，在臺北縣三重市（已改制為新北市三重區○○○
    街九七號，因竊盜案件為警查獲，竟因他案通緝，為避免員
    警發現其通緝犯身分，基於行使偽造私文書之犯意，於上述
    為警查獲時起，於同日上午及下午偽冒其兄「李相鈞」之名
    義應訊，並接續在附表所示地點，偽造如附表所示「李相鈞
    」之簽名及指印等署押，復於屬私文書性質如附表編號一所
    示自願搜索同意書「同意受搜索人」欄上偽造「李相鈞」簽
    名、指印之署押，對外為同意員警搜索之意思表示，而偽造
    該私文書，並持以交付於承辦員警而為行使之，足以生損害
    於李相鈞及偵查犯罪機關文書製作與犯罪偵查之正確性。嗣
    經警將李保輝冒用李相鈞名義所捺印之指紋卡，送請刑事警
    察局以電腦比對確認結果該指紋卡與檔存李保輝役男指紋卡
    指紋相同，因而發現李保輝冒名應訊，循線查悉上情。
三、案經臺北縣政府警察局（已改制為新北市政府警察局）三重
    分局移送臺灣板橋地方法院檢察署檢察官偵查起訴。
    理  由
一、訊據被告李保輝對於上揭行使偽造私文書、偽造署押之事實
    ，於本院審理中坦承不諱，核與證人李相鈞於九十八年二月
    二日警詢及同年三月十七日偵查中證述之情節相符，並有臺
    北縣政府警察局九十八年一月二十日北縣警鑑字第Ｚ○○○
    ○○○○○○號函（該函旨為臺北縣政府警察局三重分局傳
    送之「李相鈞」犯罪嫌疑人指紋卡，經刑事警察局比對確認
    ，與該局檔存李保輝役男指紋卡指紋相同，但年籍資料不同
    ，疑有冒名之嫌）、三重分局九十七年十二月二十四日扣押
    筆錄、扣押物品目錄表、調查筆錄、員警拍攝被告李保輝手
    拿李相鈞年籍資料及李保輝與贓車之照片、被告李保輝於九
    十七年十二月二十四日偽造「李相鈞」之指印及簽名所為之
    指紋卡片、李保輝之檔存役男指紋卡片（以上均為影本）、
    證人李相鈞指認被告李保輝之照片、李相鈞之照片附於臺灣
    板橋地方法院檢察署九十八年度偵字第六三一一號偵查卷；
    復有自願搜索同意書、三重分局九十七年十二月二十四日扣
    押筆錄、扣押物品目錄表、執行拘提逮捕告知本人通知書、
    執行拘提逮捕告知親友通知書、調查筆錄、口卡片、員警拍
    攝被告李保輝手拿李相鈞年籍資料及被告李保輝與贓車、鑰
    匙之照片、訊問筆錄（以上筆錄、文書等文件上之簽名、捺
    印均為原本之簽名、指印）附於臺灣士林地方法院檢察署九
    十八年度偵字第七八一號偵查卷可稽，並經本院調取上開偵
    查卷核閱屬實。綜上，足認被告於本院審理中之自白，核與
    事實相符，堪予採信。本案事證明確，被告犯行堪以認定，
    應依法論科。
二、按最高法院九十四年七月二十六日第十一次刑事庭會議決議
    見解，警方依刑事訴訟法第八十八條之一第四項、提審法第
    二條第一項等規定，所製作之「逮捕通知書」，記載被逮捕
    人何以遭逮捕或拘提等情，其「通知本人聯」或「通知家屬
    聯」，如備有「收受人簽章」欄，由形式上觀察，於該欄內
    簽名及捺指印，即足表示由該姓名之人收受斯項通知書之證
    明，其後將之交付警方，應成立刑法第二百十六條、第二百
    十條之行使偽造私文書罪；而警方以「通知」之文件踐行刑
    事訴訟法第九十五條等所定告知程序時，被告於該「通知」
    之「被調查詢問人」欄下偽簽姓名者，該「通知」實質上與
    詢問筆錄無異，並未表示另外製作何種文書，故論以偽造署
    押罪，至於「逮捕通知書」之「被通知人簽章」欄偽簽他人
    姓名捺指印，因非在「收受人簽章」欄為之，而僅處於受通
    知者之地位，尚不能表示其係有製作何種文書之意思及曾為
    何項之意思表示，故認成立偽造署押罪。查本件被告於附表
    編號一所示之自願搜索同意書之「同意受搜索人」欄偽造「
    李相鈞」之姓名、指印，依其內容足以表示其偽以「李相鈞
    」之名義，對外表示其同意員警搜索之意思，屬刑法第二百
    十條所稱之私文書；而被告於附表編號五、六所示三重分局
    執行拘提逮捕告知本人通知書、執行拘提逮捕告知親友通知
    書之「被通知人簽名捺印」欄，偽造「李相鈞」之姓名、指
    印，並非在「收受人簽章」欄為之，僅處於受通知者之地位
    ，尚不能表示其係有製作何種文書之意思及曾為何項之意思
    表示，且被告於附表編號二、三、四、七、八、九、十、十
    一、十二所示之筆錄、文件或照片上，所偽造「李相鈞」之
    簽名、指印，亦不能表示其係有製作何種文書之意思及曾為
    何項之意思表示，故應認被告上開行為，核屬偽造署押之行
    為。至本案公訴意旨認被告於警詢筆錄、扣押筆錄、扣押物
    品目錄表、個人及贓物照片、指紋卡片上（即附表編號二、
    三、四、八、九、十所示筆錄等文件）偽造「李相鈞」姓名
    、指印之行為，構成行使偽造私文書罪等節，容有誤會。
三、核被告所為，係犯刑法第二百十六條、第二百十條之行使偽
    造私文書罪。查被告於附表編號一所示「自願搜索同意書」
    上偽造署押，為偽造私文書之部分行為，而偽造私文書之低
    度行為，又為行使之高度行為所吸收，均不另論罪。被告如
    附表編號二至十二所示在非屬私文書之筆錄等文件上，偽造
    「李相鈞」之署名（即簽名）並按捺指印等偽造署押行為，
    均係被告基於冒用「李相鈞」名義應訊之目的下所為，而出
    於被告單一行為決意，應在法律評價上為一行為，且被告在
    非屬私文書之上開筆錄文件上偽造署押之行為，因與上開偽
    造私文書中偽造署押行為，同屬被告掩飾自己身分之接續犯
    意所為，應係侵害相同之單一法益，而屬偽造私文書之部分
    行為，是本案被告冒名應訊，並在附表所示文書、筆錄等文
    件上偽造李相鈞之簽名、指印之行為，論以行使偽造私文書
    罪即足，不再另論偽造署押罪。至本案起訴書犯罪事實欄僅
    記載：被告「於同日在臺北縣政府警察局三重分局接受警員
    詢問時，冒用其胞兄李相鈞之名應訊，並在警詢筆錄、扣押
    筆錄、扣押物品目錄表、個人及贓物照片、指紋卡片上接續
    偽簽『李相鈞』之姓名十一枚及按捺指印共三十枚，足以生
    損害於『李相鈞』暨刑事偵查機關對於偵查犯罪之正確性」
    等詞，但就被告行使偽造私文書（即附表編號一所示「自願
    搜索同意書」）及其餘部分偽造署押（即三重分局九十七年
    十二月二十四日扣押筆錄、執行拘提逮捕告知本人通知書、
    執行拘提逮捕告知親友通知書、口卡片、鑰匙之照片、訊問
    筆錄）等犯罪事實均未予敘及，然此部分未經起訴之犯罪事
    實，與檢察官起訴論罪科刑之犯罪事實，既有接續犯、吸收
    犯之實質上一罪關係，業如前述，為起訴效力所及，本院自
    得併予審究。爰審酌被告前有多次犯罪前案紀錄（見卷附台
    灣高等法院被告前案記錄表），素行不佳，兼衡其犯罪動機
    、目的、所生危害，並對證人李相鈞造成損害，及被告經法
    院發布通緝，為警緝獲而到案，暨其犯罪後於本院審理中坦
    承犯行之態度等一切情狀，量處如主文所示之刑，並諭知易
    科罰金之折算標準。末查，被告於附表所示文書、筆錄等文
    件上偽造「李相鈞」之簽名或指印，係被告偽造之署押，不
    問屬於犯人與否，應依刑法第二百十九條規定宣告沒收之。
據上論斷，應依刑事訴訟法第二百七十三條之一第一項、第二百
九十九條第一項前段，刑法第二百十六條、第二百十條、第二百
十七條第一項、第四十一條第一項、第二百十九條，刑法施行法
第一條之一，判決如主文。
本案經檢察官洪國朝到庭執行職務。
中    華    民    國   100    年    6     月    8     日
                  刑事第十庭    法  官  楊 志 雄
以上正本證明與原本無異。
如不服本判決應於收受判決後10日內向本院提出上訴書狀，並
應敘述具體理由。其未敘述上訴理由者，應於上訴期間屆滿後
20日內向本院補提理由書（均須按他造當事人之人數附繕本）
「切勿逕送上級法院」。
                                書記官  陳 春 銘
中    華    民    國   100    年    6     月    8     日
附錄本案論罪科刑法條全文：
刑法第210條
偽造、變造私文書，足以生損害於公眾或他人者，處5 年以下有
期徒刑。
刑法第216條
行使第210 條至第215 條之文書者，依偽造、變造文書或登載不
實事項或使登載不實事項之規定處斷。
附表：
┌──┬─────┬─────┬─────┬─────┬───┐
│編號│時間      │地點      │文件名稱  │偽造署押之│備註  │
│    │          │          │          │數量      │      │
├──┼─────┼─────┼─────┼─────┼───┤
│一  │97年12月24│臺北縣三重│自願搜索同│偽造「李相│臺灣士│
│    │日上午9 時│市（已改制│意書      │鈞」之簽名│林地方│
│    │30分為警查│為新北市三│          │一枚、指印│法院檢│
│    │獲後之同日│重區）電信│          │一枚。    │察署98│
│    │上午某時許│街九七號  │          │          │年偵字│
│    │。        │          │          │          │第781 │
│    │          │          │          │          │號卷第│
│    │          │          │          │          │6 頁  │
├──┼─────┼─────┼─────┼─────┼───┤
│二  │97年12月24│三重分局大│三重分局扣│偽造「李相│同上偵│
│    │日上午9 時│同派出所  │押筆錄    │鈞」之簽名│查卷第│
│    │30分為警查│          │          │共二枚、指│8頁   │
│    │獲後之同日│          │          │印共二枚。│      │
│    │上午某時許│          │          │          │      │
│    │。        │          │          │          │      │
├──┼─────┼─────┼─────┼─────┼───┤
│三  │97年12月24│同上      │三重分局調│偽造「李相│同上偵│
│    │日上午9 時│          │查筆錄    │鈞」之簽名│查卷第│
│    │30分為警查│          │          │共三枚、指│15至17│
│    │獲後之同日│          │          │印共十枚。│頁    │
│    │上午某時許│          │          │          │      │
│    │。        │          │          │          │      │
├──┼─────┼─────┼─────┼─────┼───┤
│四  │97年12月24│同上      │三重分局大│偽造「李相│同上偵│
│    │日上午9 時│          │同派出所扣│鈞」之簽名│查卷第│
│    │30分為警查│          │押物品目錄│共二枚、指│9頁   │
│    │獲後之同日│          │表        │印共二枚。│      │
│    │上午某時許│          │          │          │      │
│    │。        │          │          │          │      │
├──┼─────┼─────┼─────┼─────┼───┤
│五  │97年12月24│同上      │三重分局執│偽造「李相│同上偵│
│    │日上午9 時│          │行拘提逮捕│鈞」之簽名│查卷第│
│    │30分為警查│          │告知本人通│一枚、指印│13頁  │
│    │獲後之同日│          │知書      │一枚。    │      │
│    │上午某時許│          │          │          │      │
│    │。        │          │          │          │      │
├──┼─────┼─────┼─────┼─────┼───┤
│六  │97年12月24│同上      │三重分局執│偽造「李相│同上偵│
│    │日上午9 時│          │行拘提逮捕│鈞」之簽名│查卷第│
│    │30分後之同│          │告知親友通│一枚、指印│14頁  │
│    │日上午某時│          │知書      │一枚。    │      │
│    │許。      │          │          │          │      │
├──┼─────┼─────┼─────┼─────┼───┤
│七  │97年12月24│同上      │口卡片影本│偽造「李相│同上偵│
│    │日上午9 時│          │          │鈞」之簽名│查卷第│
│    │30分後之同│          │          │共二枚、指│23、24│
│    │日上午某時│          │          │印共二枚。│頁    │
│    │許。      │          │          │          │      │
├──┼─────┼─────┼─────┼─────┼───┤
│八  │97年12月24│同上      │指紋卡片影│偽造「李相│同上偵│
│    │日上午9 時│          │本        │鈞」之指印│查卷第│
│    │30分後之同│          │          │共二十二枚│25頁  │
│    │日上午某時│          │          │、簽名一枚│      │
│    │許。      │          │          │。        │      │
├──┼─────┼─────┼─────┼─────┼───┤
│九  │97年12月24│同上      │員警拍攝被│偽造「李相│同上偵│
│    │日上午9 時│          │告李保輝手│鈞」之簽名│查卷第│
│    │30分後之同│          │拿李相鈞年│、指印各一│26頁  │
│    │日上午某時│          │籍資料之照│枚。      │      │
│    │許。      │          │片        │          │      │
├──┼─────┼─────┼─────┼─────┼───┤
│十  │97年12月24│同上      │員警拍攝被│偽造「李相│同偵查│
│    │日上午9 時│          │告李保輝與│鈞」之簽名│卷第27│
│    │30分後之同│          │機車之照片│、指印各一│頁    │
│    │日上午某時│          │          │枚。      │      │
│    │許。      │          │          │          │      │
├──┼─────┼─────┼─────┼─────┼───┤
│十一│97年12月24│同上      │鑰匙照片  │偽造「李相│同上偵│
│    │日上午9 時│          │          │鈞」之簽名│查卷第│
│    │30分後之同│          │          │、指印各一│28 頁 │
│    │日上午某時│          │          │枚。      │      │
│    │許。      │          │          │          │      │
├──┼─────┼─────┼─────┼─────┼───┤
│十二│97年12月24│臺灣士林地│訊問筆錄  │偽造「李相│同上偵│
│    │日下午10時│方法院檢察│          │鈞」之簽名│查卷第│
│    │7 分許。  │署第十八偵│          │一枚。    │33頁  │
│    │          │查庭      │          │          │      │
└──┴─────┴─────┴─────┴─────┴───┘